臺灣臺中地方法院刑事判決
111年度金訴字第22號
公  訴  人  臺灣臺中地方檢察署檢察官
被      告  孫光忠


                    （現另案在法務部○○○○○○○○執行觀察勒戒中）
上列被告因詐欺等案件，經檢察官提起公訴（110年度偵字第340
63號），被告於本院準備程序就被訴事實為有罪之陳述，經告知
簡式審判程序之旨，並聽取當事人之意見後，本院合議庭裁定由
受命法官獨任進行簡式審判程序，判決如下：
    主    文
孫光忠犯三人以上共同詐欺取財罪，累犯，處有期徒刑壹年貳月
。扣案如附表二編號1至3號所示之物，均沒收；未扣案之犯罪所
得新臺幣肆佰元沒收，於全部或一部不能沒收或不宜執行沒收時
，追徵其價額。
    犯罪事實
一、孫光忠基於參與三人以上以實施詐術為手段所組成具有持續
    性、牟利性之有結構性犯罪組織之犯意，於民國110年9月中
    旬，參與「李別問」、「GMA」所組成之以實施詐術為手段
    ，具有持續性、牟利性之有結構性詐欺集團組織（下稱本案
    詐欺集團），使用「李別問」所提供如附表二編號2號所示
    之IPhone手機1支，以每日新臺幣（下同）2000元之報酬，
    接受該詐欺集團成員指示，擔任車手負責提領贓款，並與「
    李別問」及其等所屬詐欺集團其他不詳成員，基於意圖為自
    己不法所有之三人以上共同詐欺取財、掩飾及隱匿特定犯罪
    所得之去向及所在之犯意聯絡，由本案詐欺集團不詳成員，
    於110年10月4日17時46分許，以網路購物重複扣款等理由，
    對何穎嘉實施詐騙，使其陷於錯誤，將14萬9983元匯款至蕭
    紅美申設之彰化銀行帳號00000000000000號帳戶（下稱彰化
    銀行帳戶）。上開詐騙集團不詳成員，確認何穎嘉將款項匯
    入彰化銀行帳戶後，旋即以TELEGRAM通訊軟體聯繫孫光忠，
    孫光忠遂於附表一所示時間，前往附表一所示地點，領取如
    附表一所示款項後，旋於同日19時許，在臺中高工附近公園
    ，扣除自己之報酬2000元後，將14萬8000元交予「李別問」
    所指定之人，以此方式製造金流斷點，據以隱匿上開犯罪所
    得之去向。嗣於110年10月5日12時15分許，為警在臺中市○○
    區○○路00號處當場查獲，並扣得如附表二所示等物，始悉上
    情。
二、案經何穎嘉訴由臺中市政府警察局霧峰分局報告臺灣臺中地
    方檢察署檢察官偵查起訴。
    理    由
一、證據能力之說明：
　㈠按組織犯罪防制條例第12條第1項中段規定：「訊問證人之筆
    錄，以在檢察官或法官面前作成，並經踐行刑事訴訟法所定
    訊問證人之程式者為限，始得採為證據」，係以立法排除被
    告以外之人於警詢或檢察事務官調查中所為之陳述，得適用
    刑事訴訟法第159條之2、第159條之3及第159條之5之規定，
    是證人於警詢時之陳述，於違反組織犯罪防制條例案件，即
    絕對不具有證據能力，自不得採為判決基礎（最高法院97年
    度台上字第1727號、102年度台上字第3990號判決參照）。
    是有關被告自己於警詢、偵訊及法院法官面前所為之供述，
    對被告本身而言，不在前開第12條第1項中段排除之列。然
    證人於警詢時所為關於本條例犯行之陳述，對被告而言，係
    屬被告以外之人於審判外之陳述，依前揭說明，自不得採為
    認定被告違反本條例之罪之證據。若係犯本條例以外之罪，
    即使與本條例所規定之罪，有裁判上一罪之關係，關於該所
    犯本條例以外之罪，其被告以外之人所為之陳述，自仍應依
    刑事訴訟法相關規定，定其得否為證據（最高法院103年度
    台上字第2915號判決要旨參照）。查，告訴人何穎嘉於警詢
    之陳述，屬被告以外之人於審判外之陳述，依前揭說明，於
    違反組織犯罪防制條例之待證犯罪事實之部分，不具證據能
    力。
  ㈡本案被告孫光忠所犯為死刑、無期徒刑、最輕本刑為3年以上
    有期徒刑以外之罪，其於準備程序中就被訴事實為有罪之陳
    述，經告以簡式審判程序之旨，並聽取當事人之意見後，本
    院合議庭依刑事訴訟法第273條之1第1項之規定，裁定由受
    命法官獨任進行簡式審判程序。又本案之證據調查，依同法
    第273條之2規定，不受同法第159條第1項、第161條之2、第
    161條之3、第163條之1及第164條至第170條規定之限制。
二、訊據被告於警詢、偵訊、本院準備程序及審理時均坦承上開
    犯罪事實不諱，經核與證人即告訴人何穎嘉於警詢時指訴情
    節相符，並有被告手機顯示通訊軟體聯繫對象、對話內容等
    翻拍影像列印資料、彰化銀行帳戶往來資料、臺灣銀行網路
    銀行交易明細表及刑案照片等件在卷可稽，復有如附表二編
    號1至3號所示等物扣案可資佐證，足認被告上開任意性之自
    白，核與事實相符，應可採信。綜上所述，本案事證明確，
    被告上開犯行，已堪認定，應予依法論科。
三、論罪科刑方面：
  ㈠核被告所為，係犯組織犯罪防制條例第3條第1項後段之參與
    犯罪組織罪、刑法第339條之4第1項第2款之三人以上共同犯
    詐欺取財罪及洗錢防制法第14條第1項之一般洗錢罪。起訴
    書雖就所犯法條部分，漏未論及組織犯罪防制條例第3條第l
    項後段之參與犯罪組織罪，惟因此部分犯罪事實業於起訴書
    犯罪事實欄記載明確，且經本院當庭告知此部分罪名，無礙
    被告之防禦權行使，本院自當併予審理。
  ㈡被告與暱稱「李別問」、「GMA」及本案詐欺集團不詳成員間
    ，就本案犯行有犯意聯絡及行為分擔，為共同正犯。
  ㈢被告於附表一所示時間、地點，多次提領同一被害人遭詐騙
    之款項，各次行為之時間密接，主觀上係基於同一詐欺之單
    一犯意而為，在客觀上，各行為之獨立性極為薄弱，依一般
    社會健全觀念，在時間差距上，難以強行分開，在刑法評價
    上，視各為數個舉動之接續施行，為包括之一行為，應論以
    接續犯之一行為。
　㈣被告一行為同時觸犯參與犯罪組織、3人以上共同犯詐欺取財
    及一般洗錢等罪，乃一行為觸犯數罪名之想像競合犯，應依
    刑法第55條前段規定，從一重之3人以上共同犯詐欺取財罪
    處斷。
  ㈤被告前因違反妨害兵役治罪條例案件，經本院以106年度中簡
    字第2843號判處有期徒刑4月確定，於108年2月21日縮短刑
    期執行完畢，有臺灣高等法院被告前案紀錄在卷可查，其於
    有期徒刑執行完畢後5年內故意再犯本案有期徒刑以上之各
    罪，為累犯。審酌被告於有期徒刑執行完畢後5年內，即再
    犯本案，前案之執行尚不足使被告警惕，而有刑罰反應力薄
    弱或具特別惡性之情形，爰參酌大法官釋字第775號解釋意
    旨，依刑法第47條第1項規定加重其刑。
  ㈥被告參與本案詐欺集團，擔任提領車手之工作，攸關詐欺集
    團成員可否獲取詐欺所得，且已提領告訴人之受騙款項，再
    轉交予詐欺集團成員，難認其參與本案詐欺集團有何情節輕
    微之處，自無組織犯罪防制條例第3條第1項但書減免其刑規
    定之適用。另按犯組織犯罪防制條例第3條之罪，偵查及審
    判中均自白者，減輕其刑，組織犯罪防制條例第8條第1項後
    段定有明文。查，被告對於參與本案詐欺集團犯罪組織之犯
    行均已於偵審中自白（見偵卷第179頁，本院卷第75頁），
    就此想像競合輕罪得減刑部分，於量刑時依刑法第57條併予
    審酌。
　㈦按犯洗錢防制法第14條之罪，在偵查或審判中自白者，減輕
    其刑，洗錢防制法第16條第2項定有明文。被告於本院準備
    程序及審理時均自白一般洗錢犯行，原應依上開規定減輕其
    刑，惟其所為從一重之加重詐欺取財罪無法定減刑事由，無
    從適用上開條項規定減刑，僅能於量刑時予以衡酌，併予敘
    明。
　㈧爰以行為人之責任為基礎，審酌被告正值青年，不思以合法
    途徑賺取錢財，參與詐欺集團之犯罪組織後，於附表一所示
    時間、地點，提領合計15萬元，並將其中14萬8000元交付予
    其他不詳之詐欺集團成員以掩飾、隱匿其犯罪所得，自己則
    僅獲取2000元之犯罪所得，及就洗錢、參與犯罪組織部分自
    白犯罪之犯罪手段、所生損害，兼衡其智識程度、生活狀況
    等一切情狀，量處如主文所示之刑。
　㈨另司法院大法官會議於110年12月10日作成釋字第812號解釋
    文：「106年4月19日修正公布之組織犯罪防制條例第3條第3
    項規定：『犯第1項之罪者，應於刑之執行前，令入勞動場所
    ，強制工作，其期間為3年。』（嗣107年1月3日修正公布第3
    條，但本項並未修正）就受處分人之人身自由所為限制，違
    反憲法比例原則及憲法明顯區隔原則之要求，與憲法第8條
    保障人身自由之意旨不符，應自本解釋公布之日起失其效力
    。」。準此，被告所犯組織犯罪防制條例第3條第1項後段之
    參與犯罪組織罪，無依同條第3項規定宣告刑前強制工作之
    餘地，附此說明。
四、沒收方面：
  ㈠按犯罪所得，屬於犯罪行為人者，沒收之；犯罪所得之沒收
    ，於全部或一部不能沒收或不宜執行沒收時，追徵其價額，
    刑法第38條之1第1項前段、第3項分別定有明文。查，被告
    本案犯罪所得為2000元，已花用400元，其餘1600元遭扣案
    等情，業經被告於警詢及本院審理時供述甚詳，是被告犯罪
    所得為2000元，應依刑法第38條之1第1項前段、第3項規定
    ，就扣案如附表二編號1號所示之現金1600元宣告沒收，及
    就未扣案之400元宣告沒收，於全部或一部不能沒收或不宜
    執行沒收時，追徵其價額。
  ㈡按供犯罪所用、犯罪預備之物或犯罪所生之物，屬於犯罪行
    為人者，得沒收之。刑法第38條第2項前段定有明文。查，
    扣案如附表二編號2號所示之IPhone手機1支，係作為聯繫本
    案詐欺行為所用之物，且扣案如附表二編號3號所示之彰化
    銀行提款卡，係由被告持以提款，而均具有事實上之處分權
    ，應依上揭規定宣告沒收。至於扣案如附表二編號4至6號所
    示之物，無證據證明與本案有關，均不能宣告沒收，附此敘
    明。
據上論斷，應依刑事訴訟法第273條之1第1項、第299條第1項前
段，組織犯罪防制條例第3條第1項後段、第8條第1項後段，洗錢
防制法第14條第1項、第16條第2項，刑法第11條前段、第28條、
第339條之4第1項第2款、第55條前段、第47條第1項、第38條第2
項前段、第38條之1第1項前段、第3項，刑法施行法第1條之1第1
項，判決如主文。
本案經檢察官陳佞如提起公訴，檢察官黃元亨到庭執行職務。
中　　華　　民　　國　　111 　年　　2 　　月　　25　　日
                  刑事第六庭    法  官  柯志民
以上正本證明與原本無異。
如不服本判決應於收受判決後20日內向本院提出上訴書狀，並應
敘述具體理由；其未敘述上訴理由者，應於上訴期間屆滿後20日
內向本院補提理由書（均須按他造當事人之人數附繕本）「切勿
逕送上級法院」。
                                書記官  陳玲誼
中　　華　　民　　國　　111 　年　　2 　　月　　25　　日
附錄論罪科刑法條：
組織犯罪防制條例第3條第1項
發起、主持、操縱或指揮犯罪組織者，處三年以上十年以下有期
徒刑，得併科新臺幣一億元以下罰金；參與者，處六月以上五年
以下有期徒刑，得併科新臺幣一千萬元以下罰金。但參與情節輕
微者，得減輕或免除其刑。
洗錢防制法第14條
有第二條各款所列洗錢行為者，處七年以下有期徒刑，併科新臺
幣五百萬元以下罰金。
前項之未遂犯罰之。
前二項情形，不得科以超過其特定犯罪所定最重本刑之刑。
中華民國刑法第339條之4
犯第三百三十九條詐欺罪而有下列情形之一者，處一年以上七年
以下有期徒刑，得併科一百萬元以下罰金：
一、冒用政府機關或公務員名義犯之。
二、三人以上共同犯之。
三、以廣播電視、電子通訊、網際網路或其他媒體等傳播工具，
    對公眾散布而犯之。
前項之未遂犯罰之。
附表一：110年10月4日
編號   時間  金額           地           點   1 17時58分  2萬元 臺中市○區○○路000號OK超商台中工學門市   2 17時58分  2萬元 臺中市○區○○路000號OK超商台中工學門市   3 17時59分  2萬元 臺中市○區○○路000號OK超商台中工學門市   4 18時  2萬元 臺中市○區○○路000號OK超商台中工學門市   5 18時49分  2萬元 臺中市○○區○○街000○0號全家超商   6 18時49分  2萬元 臺中市○○區○○街000○0號全家超商   7 18時52分  2萬元 臺中市○○區○○街000○0號全家超商   8 18時53分  1萬元 臺中市○○區○○街000○0號全家超商 
附表二：
編號                 物  品  名  稱   1 現金1600元   2 IPhone手機1支（IMEI：000000000000000，含SIM卡1張）   3 彰化銀行提款卡1張（帳號：00000000000000號）   4 HTC手機1支（IMEI：000000000000000，含SIM卡1張）   5 土地銀行提款卡1張（帳號：000000000000號）   6 元大銀行提款卡1張（帳號：00000000000000號）